臺灣彰化地方法院刑事判決　　　　　　 100年度簡字第1918號
聲　請　人　臺灣彰化地方法院檢察署檢察官
被　　　告　王偉成
上列被告因毒品危害防制條例案件，經檢察官聲請簡易判決處刑
（100年度毒偵字第1196號），本院逕以簡易判決處刑如下：
    主  文
王偉成施用第二級毒品，處有期徒刑肆月，如易科罰金，以新臺
幣壹仟元折算壹日。
    事實及理由
一、事實部分：王偉成前於民國（下同）94年間因施用毒品案件
    ，經本院以94年度毒聲字第556 號裁定移送觀察、勒戒後，
    認無繼續施用毒品傾向，於94年10月19日執行完畢釋放，由
    臺灣彰化地方法院檢察署檢察官以94年度毒偵字第3136號為
    不起訴處分確定，又於前開觀察、勒戒執行完畢釋放後5 年
    內之99年間，因施用毒品案件，經本院以99年度易字第120
    號判決，判處有期徒刑4 月，如易科罰金，以新臺幣（下同
    ）1 仟元折算1 日確定，緩刑3 年，緩刑後交付保護管束；
    又於100 年間，因施用毒品案件，經本院以100 年度簡字第
    290 號判決，判處有期徒刑5 月，如易科罰金，以1 仟元折
    算1 日確定，並經本院以100 年度撤緩字第32號裁定，撤銷
    前開緩刑。詎其仍不知悔改，復基於施用第二級毒品甲基安
    非他命之犯意，100 年5 月10日晚上7 時許，在彰化縣秀水
    鄉埔姜崙附近某路旁，其所駕駛之自用小客車內，以將第二
    級毒品甲基安非他命置於吸食器內燒烤後吸食煙霧方式，施
    用第二級毒品甲基安非他命1 次。嗣於100 年5 月12日上午
    7 時30分許，於其位於彰化縣秀水鄉住處，因另涉他案為警
    通知其到場說明，在其前揭施用第第二級毒品甲基安非他命
    之犯行，未經有偵查權限之機關發覺前，在彰化縣警察局彰
    化分局內向該局員警表示其有上開犯行而自首，並願意接受
    裁判，經員警採集其尿液送驗後，結果呈甲基安非他命陽性
    反應，始查悉上情。
二、本案證據：
  （一）被告王偉成於警詢、偵訊時之自白。
  （二）彰化縣警察局彰化分局委託檢驗料尿液代號與真實姓名
        對照表、去氧核糖核酸條例以外案件接受尿液採樣同意
        書、詮昕科技股份有限公司100 年5 月25日報告編號
        000 00000 號濫用藥物尿液檢驗報告各1 份。
三、按依毒品危害防制條例所為關於聲請觀察、勒戒或強制戒治
    之裁定，涉及拘束人身自由之保安處分，係有關實體事項而
    與實體判決具同等效力，於確定後，得以其違背法令為由，
    提起非常上訴。又施用第一、二級毒品為犯罪行為，毒品危
    害防制條例第10條定有處罰明文。故施用第一、二級毒品者
    ，依前揭規定本應科以刑罰，惟基於刑事政策，對合於一定
    條件之施用者，則依同條例第20條、第23條之規定，施以觀
    察、勒戒或強制戒治之保安處分。再毒品危害防制條例於民
    國92年7 月9 日修正公布，自93年1 月9 日施行，刪除二犯
    及三犯之規定，一改修法前繁雜之處遇程序，並認施用毒品
    者係屬病患性犯人，以觀察、勒戒戒除其身癮，並以強制戒
    治去除其心癮。其中第20條、第23條將施用毒品之刑事處遇
    程序，區分為「初犯」及「五年內再犯」、「五年後再犯」
    。依其立法理由之說明：「初犯」，經觀察、勒戒或強制戒
    治後，應為不起訴處分或不付審理之裁定；經觀察、勒戒或
    強制戒治執行完畢釋放後，「五年內再犯」者，因其再犯率
    甚高，原實施之觀察、勒戒及強制戒治既已無法收其實效，
    爰依法追訴或裁定交付審理。至觀察、勒戒或強制戒治執行
    完畢釋放後，「五年後再犯」者，前所實施之觀察、勒戒或
    強制戒治已足以遮斷其施用毒品之毒癮，為期自新及協助其
    斷除毒癮，仍適用「初犯」規定，先經觀察、勒戒或強制戒
    治之程序。從而依該次修正後之規定，僅限於「初犯」及「
    五年後再犯」二種情形，始應先經觀察、勒戒或強制戒治之
    程序。倘被告前於五年內已再犯，縱其第三次（或第三次以
    上）再度施用毒品之時間，在初犯或前次再犯經觀察、勒戒
    或強制戒治執行完畢釋放五年以後，已不合於「五年後再犯
    」之規定，且因前已於「五年內再犯」，顯見其再犯率甚高
    ，原實施觀察、勒戒或強制戒治，已無法收其實效，即應依
    該條例第10條處罰，不因其再犯之處遇僅受觀察、勒戒之執
    行，未經起訴處罰而有異（參照最高法院97年度第5 次刑事
    庭會議決議及97年度臺非字第406 號判決）。查本件被告王
    偉成前於94年間因施用毒品案件，經本院以94年度毒聲字第
    556 號裁定移送觀察、勒戒後，認無繼續施用毒品傾向，於
    94年10月19日執行完畢釋放，由臺灣彰化地方法院檢察署檢
    察官以94年度毒偵字第3136號為不起訴處分確定，又於前開
    觀察、勒戒執行完畢釋放後5 年內之99年間，因施用毒品案
    件，經本院以99年度易字第120 號判決，判處有期徒刑4 月
    ，如易科罰金，以1 千元折算1 日確定，緩刑3 年，緩刑後
    交付保護管束；又於100 年間，因施用毒品案件，經本院以
    100 年度簡字第290 號判決，判處有期徒刑5 月，如易科罰
    金，以1 仟元折算1 日確定，並經本院以100 年度撤緩字第
    32號裁定，撤銷前開緩刑等情，此有臺灣高等法院被告前案
    紀錄表在卷可稽，被告前既曾因施用毒品案件，經觀察、勒
    戒執行完畢釋放後之5 年內，已再犯施用毒品罪，復於100
    年5 月10日晚上7 時許，再犯施用第二級毒品甲基安非他命
    之犯行，揆諸前揭說明，即非屬毒品危害防制條例第20條第
    3 項所規定之「五年後再犯」之情形，且因前已於「五年內
    再犯」，即應依毒品危害防制條例第10條之規定處罰。綜上
    所述，本案事證明確，被告犯行洵堪認定，應予依法論科。
四、查甲基安非他命係毒品危害防制條例第2 條第2 項第2 款所
    稱之第二級毒品，依法不得持有、施用。核被告所為，係犯
    毒品危害防制條例第10條第2 項之施用第二級毒品罪。被告
    於施用前持有第二級毒品甲基安非他命之低度行為，為施用
    之高度行為所吸收，不另論罪。又查被告在其前揭施用第二
    級毒品甲基安非他命之犯行，未經有偵查權限之機關發覺前
    ，在彰化縣警察局彰化分局內向該局員警表示其有上開犯行
    而自首，並願意接受裁判，有被告之警詢筆錄（參見警卷第
    1 至2 頁）在卷可稽，核與自首之規定相符，爰依刑法第62
    條前段規定，減輕其刑。爰審酌被告前即有施用毒品之前科
    ，且曾因施用毒品而送觀察、勒戒，仍未能戒除毒癮，竟再
    度施用毒品戕害自身健康，及其犯罪之動機、目的、所生危
    害及犯罪後尚知坦承犯行，態度良好等一切情狀，量處如主
    文所示之刑，並諭知易科罰金之折算標準。
五、據上論斷，應依刑事訴訟法第299 條第1 項前段、第449 條
    第1 項前段、第454 條第1 項，毒品危害防制條例第10條第
    2 項，刑法第11條前段、第62條前段、第41條第1 項前段，
    刑法施行法第1 條之1 ，逕以簡易判決處刑如主文。
六、如不服本判決，得於判決書送達之日起10日內，以書狀敘述
    理由（須附繕本），經本庭向本院管轄第二審之合議庭提起
    上訴。
中    華    民    國   100    年    9     月    20    日
                  刑事第九庭          法  官  黃齡玉
以上正本證明與原本無異。
如不服本件判決，得自收受送達之日起10日內，表明上訴理由，
向本院提起上訴狀（須附繕本）。
中    華    民    國   100    年    9     月    20    日
                                      書記官  李噯靜
附錄本案論罪科刑法條全文：
毒品危害防制條例第10條
施用第一級毒品者，處 6 月以上 5 年以下有期徒刑。
施用第二級毒品者，處 3 年以下有期徒刑。